【裁判字號】    98,交聲,311
【裁判日期】    980923
【裁判案由】    違反道路交通管理處罰條例聲明異議
【裁判全文】
臺灣基隆地方法院交通事件裁定        98年度交聲字第311號
移送機關即
原處分機關  交通部公路總局臺北區監理所基隆監理站
聲明異議人
即受處分人  甲○
上列聲明異議人即受處分人因違反道路交通管理處罰條例案件，
對於交通部公路總局臺北區監理所基隆監理站中華民國97年1 月
21日所為之處分（原處分案號：基監字第裁42-RB0000000號），
聲明異議，本院裁定如下：
主  文
異議駁回。
理  由
一、原處分意旨略以：聲明異議人即受處分人（下稱異議人）甲
    ○於民國96年1 月3 日上午11時13分許，駕駛所有車號7023
    -JT 號自用一般小客車，行經基隆市○○路長庚醫院交叉路
    口處，因行經有燈光號誌管制之交叉路口闖紅燈之違規，經
    基隆市警察局交通警察隊（下稱舉發單位）值勤員警攔停異
    議人車輛，並以違反道路交通管理處罰條例第53條第1 項規
    定之行為，當場掣單舉發（基隆市警察局96年1 月3 日基警
    交字第RB0000000 號）。嗣異議人於應到案日期前（96年1
    月18日）之97年1 月31日，向交通部公路總局臺北區監理所
    基隆監理站（下稱原處分機關）提起申訴，原處分機關函請
    舉發單位調查結果，仍認異議人有上開違規行為，乃依前揭
    道路交通管理處罰條例第53條第1 項及違反道路交通管理事
    件統一裁罰基準及處理細則第43條、第44條、第67條等規定
    ，於97年1 月21日以基監字第裁42-RB0000000號裁決書裁處
    異議人罰鍰新臺幣（下同）5,400 元，並記違規點數3 點。
二、聲明異議意旨略以：異議人在上開時、地，因該路口已迴堵
    ，當時號誌燈由綠轉紅，前方聯結車急駛後，本車亦須快速
    通過，以免妨礙路口淨空，並無值勤員警所述之闖紅燈情事
    存在，又該路段均設有攝影機，異議人曾要求舉發員警調閱
    監視錄影帶，以釐清現場狀況，但至今仍無法提出，實有違
    公平正義，爰依法提出異議云云。
三、按受處分人不服道路交通管理處罰條例第8 條所定主管機關
    所為之處罰者，得於接到裁決書之翌日起20日內，向管轄地
    方法院聲明異議、又聲明異議應以司法狀紙敘述異議理由，
    提出於原處分機關為之，道路交通管理處罰條例第87條第1
    項、道路交通案件處理辦法第13條分別定有明文；次按交通
    法庭認聲明異議不合法律上之程式，且無從補正者，應以裁
    定駁回之，道路交通案件處理辦法第18條前段亦定有明文；
    再按依道路交通管理處罰條例第87條規定向管轄法院聲明異
    議之期間，自裁決送達之翌日起算，並得依法扣除在途期間
    ，道路交通案件處理辦法第12條亦有明文。
四、經查：本件原處分機關即交通部公路總局臺北區監理所基隆
    監理站於97年1 月21日所為基監字42-RB0000000號裁決書，
    經交由郵政機關於97年1 月22日送達於受處分人甲○位於基
    隆市○○區○○街104 巷53號住處，由其同居之人鄭米妘簽
    名收受，有交通部公路總局臺北區監理所基隆監理站送達證
    書影本在卷可稽。而依行政程序法第73條第1 項前段規定：
    「於應送達處所不獲會晤應受送達人時，得將文書付與有辨
    別事理能力之同居人、受雇人或應送達處所之接收郵件人員
    」，上開裁決書之送達既符合上述行政程序法送達之規定，
    則該裁決書於送達受處分人住所時，自發生送達之效力。而
    受處分人對該裁決如有不服，依照前揭說明，其20日之合法
    提出異議期間即自97年1 月23日（即其送達生效之翌日）起
    算至97年2 月11日止，且依法院訴訟當事人在途期間標準第
    4 條1 項第1 款之規定，不扣除在途期間，從而，受處分人
    至遲於97年2 月11日午夜12時以前，向管轄地方法院提出異
    議。查異議人於收受上開裁決書後，於97年1 月31日向交通
    部公路總局臺北區監理所基隆監理站就本件違規內容為補充
    陳述，惟細鐸其內文，並未對裁決內容聲明不服或聲明異議
    ，嗣經舉發機關即基隆市警察局於97年2 月16日以基警交字
    第0970004326號函覆以異議人駕車行經麥金路222 號（長庚
    醫院）前交岔路口處，於號誌已轉換為圓形紅燈，未依規定
    停車仍執行穿越路口，闖紅燈違規事實為警所見並依法舉發
    並無違誤後，異議人始於97年2 月20日將異議狀提出於原處
    分機關，並於同年2 月29日撤回異議，此為異議人所不爭執
    ，並有97年2 月20日聲明異議狀乙份及撤回聲明書影本及附
    卷可按，嗣異議人又於98年9月1日再次向原處分機關提出異
    議狀，經原處分機關於98年9月8日轉呈本院，顯已逾越聲明
    異議期間，此有蓋有原處分機關及本院上開收狀日期之受處
    分人聲明異議狀可稽，則受處分人之聲明異議顯然不合法律
    上程式，且無從補正，核諸前揭說明，自應將此部分受處分
    人之異議駁回。
四、據上論斷，應依道路交通管理處罰條例第87條第2 項、道路
    交通案件處理辦法第18條前段，裁定如主文。
中    華    民    國    98    年    9     月    23    日
                      交通法庭法  官  周霙蘭
以上正本證明與原本無異。
對於本件裁定如有不服，應於收受送達後5日內，向本院提出抗
告書狀，敘述抗告之理由，抗告於臺灣高等法院。
中    華    民    國    98    年    9     月    23    日
                              書記官  莊智凱


司法院資訊處製作；財團法人民間司法改革基金會備份。
